【裁判字號】    98,交聲,953
【裁判日期】    980821
【裁判案由】    違反道路交通管理處罰條例聲明異議
【裁判全文】
臺灣桃園地方法院交通事件裁定         98年度交聲字第953號
原處分機關  交通部公路總局新竹區監理所
異  議  人
即受處分人  乙○○
上列異議人即受處分人因違反道路交通管理處罰條例案件，對於
交通部公路總局新竹區監理所中華民國98年3 月11日所為之處分
（原處分案號：壢監裁字第裁53-A00XJ1109號）聲明異議，本院
裁定如下：
    主  文
異議駁回。
    理  由
一、按汽車行車執照、拖車使用證應隨車攜帶，以備查驗，道路
    交通安全規則第12條定有明文。又按汽車行駛有行車執照未
    隨車攜帶之情形者，處汽車所有人新臺幣（下同）300 元以
    上600 元以下罰鍰，道路交通管理處罰條例第14條第2 款前
    段亦有明文規定。
二、本件原處分機關交通部公路總局新竹區監理所係以：異議人
    即受處分人（下稱異議人）乙○○所有之車牌號碼MI-4340
    號自用小客車（下稱系爭自用小客車），於民國97年10月25
    日上午10時30分許，由異議人之配偶丙○○駕駛行經臺北市
    ○○路132 號前時，因發生車禍交通事故，經臺北市政府警
    察局北投分局交通分隊員警據報到場處理，其間處理員警請
    丙○○出示行車執照及駕駛執照接受稽查，然丙○○表示上
    開證件均放於家中，並於交通事故談話紀錄表上簽名，嗣舉
    發單位臺北市政府警察局交通警察大隊即以異議人所有之系
    爭自用小客車行駛時有行車執照未隨車攜帶之情形為由，依
    違反道路交通管理處罰條例第14條第2 款之規定掣單舉發，
    嗣異議人提出申訴，經原處分機關函請臺北市政府警察局北
    投分局調查結果，仍認異議人確有前開違規行為，原處分機
    關乃依上開條文、違反道路交通管理事件統一裁罰基準及處
    理細則第43條、第44條及第67條等規定，於98年3 月11日以
    壢監裁字第裁53-A00XJ1109號違反道路交通管理事件裁決書
    ，裁處異議人罰鍰300 元在案。
三、聲明異議意旨略以：異議人所有之系爭自用小客車於前揭時
    、地係由異議人之配偶丙○○開車，嗣於行車途中發生車禍
    並由警察前來處理，其間異議人均待在車上，並不清楚異議
    人之配偶如何與警察處理，但異議人當天確有攜帶行車執照
    ，爰依法聲明異議，請求撤銷原處分云云。
四、經查：
    (一)異議人所有之系爭自用小客車，於前揭時間由異議人之配
      偶丙○○駕駛行經前開地點時，因發生車禍交通事故，經
      臺北市政府警察局北投分局交通分隊員警林志穎據報到場
      處理，其間甲○○○○請丙○○出示行車執照及駕駛執照
      接受稽查，然丙○○確未出示系爭自用小客車之行車執照
      等情，業據證人林志穎於本院調查時結證稱：本件交通事
      故是由伊到場處理，伊是接獲隊部通知前往處理，本件是
      2 部自小客車發生碰撞，因為人都沒有受傷，所以只是單
      純財損案件，伊到現場後就先詢問雙方當事人是否需由警
      察進行肇事分析，因當時雙方當事人對於肇事責任歸屬意
      見不一，所以就由警方成案處理，伊就依法製作調查案卷
      ，伊有先詢問雙方當事人之基本資料並向雙方索取行照及
      駕照，對方駕駛有出示行照及駕照，但系爭自用小客車駕
      駛即在庭之證人丙○○向伊表示未帶行照及駕照，並表示
      也未攜帶其他證件，所以伊就經由丙○○之口述製作基本
      資料，其後伊就在現場進行測繪、丈量及照相之工作，之
      後再對雙方當事人製作談話紀錄表，而談話紀錄表所要詢
      問之事項中，亦有詢問駕駛人是否有攜帶行照及駕照，但
      此時丙○○仍然表示沒有，伊又進一步詢問未攜帶之原因
      ，丙○○表示是放在家裡，之後待伊製作完成相關資料後
      ，伊就請雙方當事人閱覽談話紀錄表確認無誤後在其上簽
      名；依照伊所任職單位之規定，伊等要先將相關資料送肇
      事分析以確認個別當事人係違反何交通規則後，才會加以
      開單，目的是避免重複舉發，因部分員警開單後會忘記將
      罰單影印放於卷裡，事後審核人員就有可能會重複舉發等
      語明確（參見本院卷第24頁背面、第25、26頁），核與證
      人丙○○於本院調查時結證稱：員警詢問伊有無帶行照、
      駕照，伊回答證件放在家裡等語情節相符（參見本院卷第
      24頁），亦與異議人於本院調查時自承：警察與伊先生交
      涉過程中，伊先生並沒有向伊索拿系爭自用小客車之行車
      執照等語情節一致（參見本院卷第23頁），並有其上明確
      記載證人丙○○未攜帶系爭自用小客車行車執照等語且經
      丙○○確認無訛而在其上簽名之交通事故談話紀錄表1 紙
      在卷可稽（參見本院卷第33頁）。
    (二)至異議人雖以前揭情詞置辯；另證人丙○○於本院調查時
      亦證稱：伊是因為聽到對方駕駛向處理員警表示「放家裡
      」，警員表示沒關係，而當天天氣很熱，大家都趕著要離
      開，員警也還有其他車禍案件需要處理，另製作筆錄之警
      車與系爭自用小客車也有些距離，所以伊才會跟著回答證
      件放在家裡，而警員也是向伊表示未攜帶行照沒有關係云
      云。惟查，甲○○○○據報到場處理本件車禍約歷時1 小
      時始處理完畢離開，而其間於甲○○○○央請雙方駕駛人
      出示行車執照及駕駛執照時，另一方駕駛人蘇玉靜確有出
      示行車執照及駕駛執照等情，業據證人甲○○○○於本院
      調查時結證明確（參見本院卷第24頁背面、第25頁），並
      有證人甲○○○○對另一方駕駛人蘇玉靜所製作之交通事
      故談話紀錄表1 紙在卷可參（參見本院卷第32頁），已足
      見證人丙○○前揭證稱：伊是因聽到對方駕駛向處理員警
      表示「放家裡」，警員表示沒關係，所以伊才會跟著回答
      證件放在家裡云云，顯與實情不符，已難逕予採信為真。
      又倘若異議人所述確有隨車攜帶系爭自用小客車行車執照
      一情屬實，則甲○○○○據報到達現場處理車禍至離去歷
      時約1 小時，其間更係依法進行現場丈量、現場圖繪製及
      詢問駕駛人等程序，均業如前述，而證人丙○○竟僅因天
      氣炎熱、警車與系爭自用小客車有些距離等節，即於甲○
      ○○○二次詢問有無攜帶系爭自用小客車行車執照時，均
      率稱系爭自用小客車行車執照放於家中等語，而未向正坐
      於系爭自用小客車內之異議人拿取，其所為亦顯與常情有
      違，益徵異議人前揭辯詞實無足採信。況證人林志穎雖係
      本件舉發員警，惟其到庭所陳述之上開舉發經過，經查尚
      無違反經驗或論理法則之處，且遍查本件卷存證據資料，
      亦無任何積極證據足以證明上開證人前揭所述係虛偽不實
      ，亦無足可顯信上開證人陳述不可採信之品性證據或前科
      證據存在，自不得僅因上開證人為本件開單舉發異議人之
      員警，即遽予否認其上開證述之可信性，況上開證人與異
      議人間素昧平生，並無仇隙嫌怨，而警員執行公務時，本
      身即受有行政懲處責任之監督，且到庭具結作證，更係以
      刑事責任擔保其證言之真實性，從而，證人甲○○○○於
      本院調查時所結證前情，應堪採信確屬實情。從而，異議
      人前揭辯詞及證人丙○○前揭證詞，均無非事後卸責之詞
      ，要難採信為真，自無從據以為有利異議人之認定。
五、綜上所述，本件事證明確，異議人所有之系爭自用小客車於
    前揭時、地行駛時有行車執照未隨車攜帶之違規行為，要屬
    明確，洵堪認定。從而，原處分機關依前揭道路交通管理處
    罰條例第14條第2 款前段、違反道路交通管理事件統一裁罰
    基準及處理細則第43條、第44條、第67條暨違反道路交通管
    理事件統一裁罰標準表之規定，裁處異議人罰鍰300 元，其
    認事用法均核無違誤。是異議人之異議，為無理由，應予駁
    回。
六、據上論斷，應依道路交通案件處理辦法第19條，裁定如主文
    。
中    華    民    國    98    年     8     月    21   日
                      交通法庭  法  官   陳振嘉
以上正本證明與原本無異。
如不服本裁定，應於收受送達後5 日內向本院提出抗告狀。
                                書記官   李佳穎
中    華    民    國    98    年    8     月    21    日


司法院資訊處製作；財團法人民間司法改革基金會備份。
